【裁判字號】    98,訴,881
【裁判日期】    980527
【裁判案由】    清償借款
【裁判全文】
臺灣臺中地方法院民事判決               98年度訴字第881號
原      告  台中商業銀行股份有限公司
法定代理人  丙○○
送達代收人  丁○○
訴訟代理人  甲○○
被      告  乙○○
上列當事人間清償借款事件，本院於民國98年5月11日言詞辯論
終結，判決如下：
    主    文
被告應給付原告新臺幣壹佰陸拾萬元，及自民國九十七年十月二
十一日起至清償日止，按週年利率百分之三點六二計算之利息，
並自民國九十七年十一月二十二日起至清償日止，其逾期在六個
月以內者，按上開利率百分之十，逾期超過六個月者，超過部份
按上開利率百分之二十計付違約金。
訴訟費用由被告負擔。
    事實及理由
一、原告起訴主張：被告乙○○於民國（下同）96年11月21日邀
    同訴外人翁苔芝為連帶借款人向原告借款新臺幣（下同）
    1,600,000元，約定應按月攤還本息，如未依約攤還本息，
    均即視為全部債務到期，除各按上開利率計息外，並應加付
    逾期在6個月以內者，按上開利率10%，逾期超過6個月者，
    按上開利率20%計算之違約金。詎被告乙○○未依約定繳息
    ，迄今借款合計尚有如主文第一項所示之本金、利息及違約
    金未清償，為此依消費借貸之法律關係，提起本件訴訟。並
    聲明：求為判決如主文所示。
二、被告答辯略以：
（一）依原告之借據，債務人為二人，且此借據是因土地借款與
      抵押權設定為同一債務，依法律規定因以臺中縣清水鎮○
      ○段331-10、-11、-13、-14、-16、-17地號等6筆土地為
      設定抵押，為何原告不以抵押物為查封拍賣，卻另案用借
      款以60萬元查封本人土地（案號97年度裁全字第9089號）
      ，被告請求撤銷原告此虛充債權。
（二）對於原告以借據主張及抵押權之執行總合債權為220萬元
      已超出被告所借款項，另債務人為二人，依法為共同連帶
      債務人，且為抵押借款，若不以抵押物先為求償，實有違
      法。若抵押之土地足夠清償抵押之債務，本人將對原告及
      其法定代理人提起損害賠償。請求原告依法順序執行債權
      ，並計算共同債務人各自應負擔多少債務。
（三）因另債務人不履行契約又違法查封本人所有坐落臺中縣梧
      棲鎮○○段之土地，本人已在97年度訴字第2571號為勝訴
      判決，本案之債務歸屬應由翁苔芝負責損害賠償責任。
（四）請原告提出查封本人土地之60萬元債權從何而來。
三、法院之判斷：
（一）原告主張之上開事實，業據其提出與所述情節相符之借據
      為證，核屬相符；被告對於原告主張之前開事實，並不爭
      執，則原告之主張，自堪信為真實。
（二）按稱消費借貸者，謂當事人一方移轉金錢或其他代替物之
      所有權於他方，而約定他方以種類、品質、數量相同之物
      返還之契約，民法第474條第1項定有明文；而連帶債務之
      債權人，依同法第273條第1項規定，得對於債務人中之一
      人或數人或其全體，同時或先後請求全部或一部之給付。
      本件原告主張被告乙○○以翁苔芝為連帶借款人，向其借
      款未依約清償，有如前述，則被告乙○○與任連帶借款人
      之翁苔芝自應負同一清償之責。從而，原告本於消費借貸
      契約之法律關係，請求被告應給付如主文第1項所示本金
      及利息暨違約金，為有理由，應予准許。至被告雖抗辯如
      上；惟查，原告以何方式使其債權獲得滿足，及如何行使
      ，只要原告之債權未獲全部清償，原告本得自由選擇對其
      有利之方式行之，行使抵押權或向保證人求償或向借款人
      求償，均係原告獲取清償之方式，本件原告債權尚未獲得
      清償，為兩造所不爭執，則原告雖未先就抵押物予以執行
      ，而執兩造間之借貸契約之法律關係對被告提起本件訴訟
      ，於法尚非無據，被告之抗辯，容有未洽。至被告所稱之
      假扣押部分，則係原告依法為保全其債權以其債權之一部
      對被告之財產為保全程序作為，核與兩造債權金額增減無
      涉，被告此部分之抗辯，亦屬無據。末查，被告上開抗辯
      中關於其與共同借款人翁苔芝間之債權債務糾紛部分，為
      其二人之內部關係，要與原告行使本件債權無涉，自亦不
      足為有利被告之認定，均併此敘明。
據上論結，本件原告之訴為有理由，依民事訴訟法第78條，判決
如主文。
中    華    民    國    98    年    5     月    27    日
                  民事第四庭    法  官  王鏗普
正本係照原本作成。
如對本判決上訴，須於判決送達後20日內向本院提出上訴狀。
中    華    民    國    98    年    5     月    27    日
                                書記官


司法院資訊處製作；財團法人民間司法改革基金會備份。
